【裁判字號】    99,訴,466
【裁判日期】    990517
【裁判案由】    殺人未遂等
【裁判全文】
臺灣臺中地方法院刑事判決               99年度訴字第466號
公  訴  人  臺灣臺中地方法院檢察署檢察官
被      告  戊○○
上列被告因頂替案件，經檢察官提起公訴（98年度偵字第29350
號），本院判決如下：
    主    文
戊○○犯頂替罪，處有期徒刑月，如易科罰金，以新臺幣壹仟
元折算壹日。
    犯罪事實
一、緣甲○○於民國98年12月9日23時許，駕駛戊○○所租用，
    車牌號碼為9025-WD號之自小客車，行經臺中縣大里市○○
    路與東明路口時肇事，致丙○○所騎乘車牌號碼J7Y-359號
    機車倒地，丙○○因而受有右膝挫傷、多處擦傷之傷害，其
    機車所載乘客張郁炘（後改名為乙○○）則受有頭部外傷併
    顱內出血、左腓骨骨折等傷害並當場昏迷不醒，而甲○○於
    肇事後，竟未將傷者送醫救護，或留在現場接受調查，即駕
    車逃逸。嗣後警方據報，通知9025-WD號自小客車承租人戊○○到案說明，戊○○竟基於使犯人甲○○隱避之犯意，而
    於同年月10日15時23分許，至臺中縣警察局霧峰分局國光派
    出所，向警方宣稱案發當時該車為伊所駕駛，而頂替甲○○
    ，惟為警識破，而查悉上情。
二、案經丙○○、張郁炘訴由臺中縣警察局霧峰分局報告臺灣臺
    中地方法院檢察署檢察官偵查起訴。
    理    由
一、證據能力之說明﹕
    按現行刑事訴訟法為保障被告之反對詰問權，排除具有虛偽
    危險性之傳聞證據，以求實體真實之發現，於該法第159條
    第1項明定被告以外之人於審判外之言詞或書面陳述，除法
    律有規定者外，不得作為證據。而刑事訴訟法第159條之1至
    159條之4有傳聞法則之例外規定，且被告以外之人於審判外
    之陳述，雖不符前4條之規定，而經當事人於審判程序同意
    作為證據，法院審酌該言詞陳述或書面陳述作成時之情況，
    認為適當者，亦得為證據；當事人、代理人或辯護人於法院
    調查證據時，知有第159條第1項不得為證據之情形，而未於
    言詞辯論終結前聲明異議者，視為有前項之同意，刑事訴訟
    法第159條之5定有明文。本件關於以下論及之證人即告訴人
    丙○○於警詢中之證述、證人即共同被告甲○○於警詢中之
    陳述，均屬被告戊○○以外之人於審判外之書面陳述，而檢
    察官、被告戊○○並未就上開陳述有所爭執，且迄於言詞辯
    論終結前，均未主張有刑事訴訟法第159條第1項不得為證據
    之情形，是應認已同意作為證據，且經本院審酌後，認無不
    適當之情形，應認具有證據能力，合先敘明。
二、認定犯罪事實所憑之證據及理由﹕
    上開犯罪事實，業經被告戊○○於偵查中及本院審理時坦承
    不諱，核與證人即告訴人丙○○於98年12月10日於警詢時證
    稱：警方提供之相片中之甲○○就是當日駕駛白色國瑞自小
    客車J7Y-359的駕駛等語（見警卷第18頁），證人即共同被
    告甲○○於98年12月10日警詢中稱：該車是租賃車，是戊○○承租的，監視器畫面的白色車子是伊開的等語（見警卷第
    5頁）均相符，復有現場監視錄影光碟1張及其翻拍照片8張
    、道路交通事故現場圖、道路交通事故調查報告表(一)、(二)各
    1紙、現場照片4張、告訴人丙○○、張郁炘之診斷證明書各
    1紙、臺中縣警察局霧峰分局98年12月10日15時23分錄音譯
    文紀錄1紙等在卷可稽，足認被告之自白與事實相符。本件
    事證明確，被告之犯行洵堪認定。
三、論罪科刑﹕
    核被告戊○○所為，係犯刑法第164條第2項之頂替罪。爰審
    酌被告因知其友人甲○○有肇事逃逸等情事，為欲脫免友人
    甲○○之罪責，而出面頂替謊稱該車為其所駕駛，妨害偵查
    機關追查罪犯之正確性，企圖使犯罪之人逍遙法外，無視於
    國家追訴犯罪人犯行之重要性及社會公義，所為實值非難；
    兼衡酌被告於98年12月10日為頂替犯行當日即為警識破，其
    後被告即坦承犯行等一切情狀，量處如主文所示之刑，並諭
    知易科罰金之折算標準。
四、適用之法律﹕
  (一)刑事訴訟法第299條第1項前段。
  (二)刑法第164條第2項、第41條第1項前段。
  (三)刑法施行法第1條之1第1項、第2項前段。
本案經檢察官丁○○到庭執行職務。
中    華    民    國    99    年     5    月     17   日
                  刑事第十六庭  審判長法  官  巫淑芳
                                      法  官  黃建都
                                      法  官  戴嘉慧
以上正本證明與原本無異。
如不服本判決應於收受判決後10日內向本院提出上訴書狀，並應
敘述具體理由；其未敘述上訴理由者，應於上訴期間屆滿後20日
內向本院補提理由書 (均須按他造當事人之人數附繕本)「切勿
逕送上級法院」。
告訴人或被害人對於判決如有不服具備理由請求檢察官上訴者，
其上訴期間之計算係以檢察官收受判決正本之日期為準。
                                      書記官  劉晴芬
中    華    民    國  99      年     5    月     18   日
【附錄本案論罪科刑法條】
《中華民國刑法第164條》
藏匿犯人或依法逮捕拘禁之脫逃人或使之隱避者，處2年以下有
期徒刑、拘役或5百元以下罰金。
意圖犯前項之罪而頂替者，亦同。

司法院資訊處製作；財團法人民間司法改革基金會備份。
